臺灣臺南地方法院刑事判決　
111年度訴字第547號
公  訴  人  臺灣臺南地方檢察署檢察官
被      告  劉振賢


上列被告因詐欺案件，經檢察官提起公訴（111年度偵字第3595
號、111年度偵字第3596號），被告於本院準備程序中就被訴事
實為有罪之陳述，經告知簡式審判程序之旨，並聽取被告與公訴
人意見後，本院合議庭裁定改由受命法官獨任進行簡式審判程序
，判決如下：
    主  文
劉振賢犯詐欺得利罪，處拘役參拾日，如易科罰金，以新臺幣壹
仟元折算壹日；又以網際網路對公眾散布而犯詐欺得利罪，處有
期徒刑壹年貳月。均緩刑伍年，緩刑期間付保護管束，並應依如
附表所示方式履行賠償義務，及自本判決確定之日起貳年內，向
檢察官指定之政府機關、政府機構、行政法人、社區或其他符合
公益目的之機構或團體，提供陸拾小時之義務勞務。
    事實及理由
一、本案被告劉振賢所犯為死刑、無期徒刑、最輕本刑3年以上
    有期徒刑以外之罪，亦非高等法院管轄之第一審案件，其於
    準備程序中就被訴事實為有罪之陳述，經告知簡式審判程序
    之旨，並聽取檢察官及被告之意見後，本院合議庭依刑事訴
    訟法第273條之1第1項規定裁定進行簡式審判程序，是本案
    之證據調查，依同法第273條之2規定，不受同法第159條第1
    項、第161條之2、第161條之3、第163條之1及第164條至第1
    70條所規定證據能力認定及調查方式之限制，合先敘明。
二、本案犯罪事實及證據，除起訴書犯罪事實欄一㈠第2、6行「M
    y Card點數」，均更正為「GASH點數」；證據部分：補充「
    被告於本院準備程序及審理時之自白」外，其餘均引用檢察
    官起訴書之記載（如附件）。
三、論罪科刑；
  ㈠按刑法第339條第1項、第2項分別規定詐欺取財罪及詐欺得利
    罪，前者之行為客體係指財物，後者則指取得債權、免除債
    務、延期履行債務或提供勞務等財物以外之財產上不法利益
    。被告取得起訴書犯罪事實欄一㈠㈡各告訴人所購買之遊戲點
    數，且未將應允交付之款項交予各告訴人，亦未將與遊戲點
    數等值之款項返還各告訴人，被告藉此等方式免除或消滅己
    身所負應給付購買虛擬遊戲點數之價金債務之不法利益，所
    為自該當詐欺得利行為。
  ㈡按刑法第339條之4第1項第3款之加重詐欺取財罪，須以對不
    特定多數之公眾散布詐欺訊息為要件。行為人雖利用廣播電
    視、電子通訊、網際網路或其他媒體等傳播工具犯罪，倘未
    向公眾散布詐欺訊息，而係針對特定個人發送詐欺訊息，僅
    屬普通詐欺取財罪範疇。行為人若係基於詐欺不特定民眾之
    犯意，利用網際網路等傳播工具，刊登虛偽不實之廣告，以
    招徠民眾，遂行詐騙。縱行為人尚須對受廣告引誘而來之被
    害人，續行施用詐術，始能使之交付財物，仍係直接以網際
    網路等傳播工具向公眾散布詐欺訊息，無礙成立該款之加重
    詐欺取財罪(最高法院111年度台上字第1663號判決意旨參照
    )。易言之，倘行為人有以上開傳播工具，對於不特定人或
    多數人散布不實訊息，以招徠民眾，進而遂行詐欺行為，即
    已具備上開加重詐欺罪之構成要件。經查，就起訴書犯罪事
    實欄一㈡部分，被告之行為模式係在網路上刊登欲收購GASH
    樂點股份有限公司「GASH」點數之不實資訊，使有出售點數
    需求之告訴人柯鈺麟(原名柯錞諺)誤以為被告可出資購買點
    數，進而與被告聯繫，終至受騙，被告顯係利用網際網路對
    瀏覽網頁之不特定公眾散布不實資訊，此等行為使詐欺訊息
    迅速廣泛傳播，致廣大民眾受騙，被告上揭所為自屬利用網
    際網路散播不實訊息而遂行詐欺得利。核被告就起訴書犯罪
    事實欄一㈠所為，係犯刑法第339條第2項之詐欺得利罪；就
    起訴書犯罪事實欄一㈡所為，係犯刑法第339條之4第1項第3
    款之以網際網路對公眾散布而犯詐欺得利罪。被告所犯上開
    2罪間，犯意各別，行為互殊，應予分論併罰。
  ㈢爰審酌被告年紀尚輕，不思以正當管道獲取財物，佯以買賣
    虛擬遊戲幣方式行騙，誘使告訴人林子傑、柯鈺麟陷於錯誤
    交付虛擬遊戲幣，破壞社會正常交易秩序，損及告訴人等之
    財產利益，所為實屬不該，惟念及被告犯後坦承犯行，態度
    尚可，且已賠償告訴人林子傑損害，有交易明細單及本院公
    務電話紀錄在卷供參（見本院卷第193、195頁），兼衡被告
    之犯罪動機、手段、所生損害，及其於本院審理中自陳之智
    識程度、家庭生活狀況(見本院卷第190頁)等一切情狀，分
    別量處如主文所示之刑，並就得易科罰金部分，諭知易科罰
    金之折算標準，以示懲儆。
　㈣被告未曾因故意犯罪受有期徒刑以上刑之宣告，有臺灣高等
    法院被告前案紀錄表附卷可參（見本院卷第13頁），其雖因
    一時輕忽而犯上開犯行，然其犯後坦認犯行，並已賠償告訴
    人林子傑損害，有如前述，其經此偵、審程序及刑之宣告之
    教訓，當知所警惕，本院因認上開所宣告之刑，以暫不執行
    為適當，爰依刑法第74條第1項第1款規定宣告如主文所示之
    緩刑期間，以啟自新。惟本院審酌其違犯上開犯行，所為對
    社會治安及交易秩序均有危害，且顯見其法治觀念較為淺薄
    ，為確保其記取教訓，培養正確之法律觀念，日後能恪遵法
    令規定，避免再犯，並為填補告訴人柯鈺麟之損失，併依刑
    法第74條第2項第3款、第5款規定，諭知被告應履行如主文
    後段所示之事項，及應於本判決確定之日起2年內，向檢察
    官指定之政府機關、政府機構、行政法人、社區或其他符合
    公益目的之機構或團體，提供60小時之義務勞務；同時併依
    刑法第93條第1項第2款規定，諭知緩刑期間付保護管束。而
    緩刑之宣告，係國家鑒於被告能因知所警惕而有獲得自新機
    會之期望，特別賦予宣告之刑暫不執行之寬典，倘被告未遵
    循本院所諭知前揭緩刑期間之負擔而情節重大，或在緩刑期
    間又再犯罪，或有其他符合法定撤銷緩刑之原因者，均可能
    由檢察官聲請撤銷本件緩刑宣告，而生仍須執行所宣告之刑
    之後果，附予指明。
四、按犯罪所得，屬於犯罪行為人者，沒收之。但有特別規定者
    依其規定；前2項之沒收，於全部或一部不能沒收或不宜執
    行沒收時，追徵其價額；宣告前2條之沒收或追徵，有過苛
    之虞、欠缺刑法上之重要性、犯罪所得價值低微，或為維持
    受宣告人生活條件之必要者，得不宣告或酌減之，刑法第38
    條之1第1項、第3項、第38條之2第2項分別定有明文。經查
    ，被告實施本案犯行詐得價值相當於新臺幣(下同)21,000元
    之遊戲點數，屬被告本案犯行之犯罪所得，本應依刑法第38
    條之1第1項本文、第3項規定予以沒收或追徵，惟考量被告
    已賠償告訴人林子傑1,000元，且經本院將被告應支付告訴
    人柯鈺麟如附表所示損害賠償列為其緩刑宣告所附負擔之條
    件，業如前述，而依刑法第74條第4項規定，該條件得為民
    事強制執行名義，已足保障告訴人柯鈺麟之求償權，並達澈
    底剝奪犯罪所得之修法目的，如再宣告沒收或追徵前開犯罪
    所得，將有礙於被告履行債務，並對之過苛，且無助於告訴
    人柯鈺麟權益之保護，是為俾被告能適切履行如附表所示損
    害賠償，爰依刑法第38條之2第2項規定不予宣告沒收或追徵
    前開犯罪所得。
據上論斷，應依刑事訴訟法第273條之1第1項、第299條第1項本
文、第310條之2、第454條第2項，判決如主文。　　
本案經檢察官鄭聆苓提起公訴，檢察官黃信勇到庭執行職務。
中　　華　　民　　國　　111 　年　　9 　　月　　15　　日
                  刑事第十庭    法　官　潘明彥
以上正本證明與原本無異。
如不服本判決應於收受本判決後20日內向本院提出上訴書狀，並
應敘述具體理由。其未敘述上訴理由者，應於上訴期間屆滿後20
日內向本院補提理由書狀（均須按他造當事人之人數附繕本）「
切勿逕送上級法院」。 
　　　　　　　　　　　　　　　　書記官  蘇豐展
中　　華　　民　　國　　111 　年　　9 　　月　　15　　日
附錄本案論罪科刑法條：
中華民國刑法第339條
意圖為自己或第三人不法之所有，以詐術使人將本人或第三人之
物交付者，處5年以下有期徒刑、拘役或科或併科500,000元以下
罰金。
以前項方法得財產上不法之利益或使第三人得之者，亦同。
前2項之未遂犯罰之。

中華民國刑法第339條之4
犯第339條詐欺罪而有下列情形之一者，處1年以上7年以下有期
徒刑，得併科1,000,000元以下罰金：
一、冒用政府機關或公務員名義犯之。
二、3人以上共同犯之。
三、以廣播電視、電子通訊、網際網路或其他媒體等傳播工具，
    對公眾散布而犯之。
前項之未遂犯罰之。
附表： 劉振賢應於本判決確定日起壹年內，以按月分期給付或一次給付方式，賠償柯鈺麟(原名柯錞諺)新臺幣貳萬元。 

【附件】：
臺灣臺南地方檢察署檢察官起訴書　
                                     111年度偵字第3595號
                                     111年度偵字第3596號
　　被　　　告　劉振賢　男　19歲（民國00年0月0日生）
　　　　　　　　　　　　住○○市○○區○○000號之1
　　　　　　　　　　　　國民身分證統一編號：Z000000000號
上列被告因詐欺案件，業經偵查終結，認為應提起公訴，茲將犯
罪事實及證據並所犯法條分敘如下：
　　　　　犯罪事實
一、劉振賢意圖為自己不法之所有，基於詐欺之犯意，分別為下
    列行為：
  ㈠於民國110年10月8日某時許，在不詳地點，於臉書社團網頁
    內見林子傑刊登販賣GASH樂點股份有限公司「My Card」點
    數之訊息，乃於同日21時9分許，以臉書暱稱「林爽嗯」、
    「凱恩林」與林子傑聯繫，並向林子傑佯稱：欲以新臺幣（
    下同）900元收購點數，惟須先驗收點數後始匯款云云，使
    林子傑因陷於錯誤，將價值1,000元之「My Card」點數序號
    及密碼拍照傳送予劉振賢，惟劉振賢於收受前開點數後，即
    於同日21時13分許，將前開詐得點數儲值進入其所申設使用
    之Partying APP帳戶（會員帳號000000000）內，嗣拒未支
    付購買點數之款項並封鎖林子傑；
  ㈡於110年11月5日凌晨1時許前某時，在不詳地點，於臉書社團
    網頁內，以臉書暱稱「林爽嗯」向不特定人刊登欲收購GASH
    樂點股份有限公司「GASH」點數之訊息，適有柯錞諺於同日
    凌晨1時6分許，於前開網頁見劉振賢前開貼文後，以臉書Me
    ssenger與劉振賢聯繫買賣點數事宜，經劉振賢向柯錞諺佯
    稱：欲以9折價收購柯錞諺點數，惟須先驗收確認點數後始
    匯款云云，使柯錞諺因陷於錯誤，於同日凌晨1時42分許，
    將價值共計2萬元之「GASH」點數序號及密碼拍照傳送予劉
    振賢，惟劉振賢於收受前開點數後，即於同日凌晨1時42分
    許、1時45分許、1時49分許、1時50分許，將前開詐得點數
    儲值進入其所申設使用之Partying APP帳戶（會員帳號0000
    00000）內，嗣拒未支付購買點數之款項並封鎖柯錞諺；因
    林子傑、柯錞諺事後察覺有異而訴警處理，始悉上情。
二、案經林子傑、柯錞諺訴由臺南市政府警察局善化分局報告偵
    辦。
　　　　證據並所犯法條
一、上開犯罪事實，業據被告劉振賢於警詢中坦承不諱，核與告
    訴人林子傑、柯錞諺及證人劉振儀於警詢時所為證述情節相
    符，並有GASH樂點股份有限公司函覆資料（卡片序號：0000
    000000）、GASH樂點股份有限公司函覆資料（卡片序號：00
    00000000、0000000000、0000000000、0000000000）、凱恩
    林臉書私訊對話紀錄、林爽嗯臉書私訊對話紀錄各1份、通
    聯調閱查詢單、內政部警政署反詐騙諮詢專線紀錄表2份、
    柯錞諺點數列印資料4張等在卷可資佐證，足認被告之自白
    核與事實相符，其犯嫌應堪認定。
二、核被告所為，係犯刑法第339條第2項詐欺得利、第339條之4
    第1項第3款罪嫌。被告前開2次犯行間，犯意個別且行為有
    異，請分論併罰之。至本件被告之犯罪所得，請依刑法第38
    條之1第1項規定宣告沒收，倘於一部或全部不能或不宜沒收
    時，依同條第2項規定，追徵其價額。
三、依刑事訴訟法第251條第1項提起公訴。　　
　　此　　致
臺灣臺南地方法院
中　　華　　民　　國　 111　　年　　4 　　月　　27　　日
　　　　　　　　　　　　　　  檢  察  官  鄭 聆 苓 
本件正本證明與原本無異
中　　華　　民　　國　 111　　年　　5 　　月　　5 　　日
                              書  記  官  林 靜 君
附錄本案所犯法條全文
中華民國刑法第339條
（普通詐欺罪）
意圖為自己或第三人不法之所有，以詐術使人將本人或第三人之
物交付者，處 5 年以下有期徒刑、拘役或科或併科 50 萬元以
下罰金。
以前項方法得財產上不法之利益或使第三人得之者，亦同。
前二項之未遂犯罰之。
中華民國刑法第339條之4
犯第 339 條詐欺罪而有下列情形之一者，處 1 年以上 7 年以
下有期徒刑，得併科 1 百萬元以下罰金：
一、冒用政府機關或公務員名義犯之。
二、三人以上共同犯之。
三、以廣播電視、電子通訊、網際網路或其他媒體等傳播工具，
    對公眾散布而犯之。
前項之未遂犯罰之。